【裁判字號】    91,小上,113
【裁判日期】    920731
【裁判案由】    返還價金等
【裁判全文】
臺灣臺北地方法院民事判決                        九十一年度小上字第一一三號
    上  訴  人  華豐旅行社有限公司
    法定代理人  程玉英
    訴訟代理人  陳欽賢  律師
    複代理人    劉婉甄
    被上訴人    甲○○
右當事人間請求反還價金等事件，上訴人對於中華民國九十一年四月三十日本院台北
簡易庭九十一年度北小字第七二八號小額民事判決提起上訴，本院判決如左：
    主      文
上訴駁回。
第二審訴訟費用新台幣陸佰元伍角由上訴人負擔。
    事實及理由
一、本件上訴人提起上訴意旨略以：(一)被上訴人所購買之機票是廉價機票，本件機票
    上已註記「ＮＯ２３ＤＥＣ─２５ＤＥＣ」，是兩造於購買契約成立時，即已明
    白限定於上開期間內不得使用，因本件系爭機票係屬有價證券，除在上開時段限
    制使用外，在其餘機票有效期限內均得使用，故此項機票自無給付不能之瑕疵，
    縱認有給付不能之情形，亦不可歸責於上訴人，是原審判令上訴人給付被上訴人
    新台幣（下同）四千五百六十元，自有違民法第二百五十六條、第二百二十六條
    之規定；(二)又本件自香港至台北之回程機票，縱使在上開三天時間內航空公司不
    接受使用，惟係給付瑕疵之民事債務問題，而非屬消費者身體健康上安全或衛生
    之危險，自不適用消費者保護法第七條及第五十一條規定，原審竟遽此判決上訴
    人應給付被上訴人一萬三千五百元，自有適用法規有誤，因認原判決有違背法令
    之情形，為此請求廢棄原判決云云。被上訴人則聲明為駁回上訴。
二、經查(一)本件原審以雙方所成立之契約內容，就有關被上訴人主張返還價金及懲罰
    性賠償乙節，是否被上訴人於購買系爭機票時，即已特別表明來回班機及時間，
    而因上訴人之事由或者可歸責於上訴人之事由？為認定兩造間之權利義務關係，
    而以「原告提出之班機行程單（係民國九十年十二月十三日制作，影本附於本院
    九十一年度促字七三三六號支付命令聲請卷），記載自台北至香港之班機起飛日
    期為九十年十二月十五日八時五分，到達日期為九十年十二月十五日十時，自香
    港至台北之班機起飛日期為九十年十二月二十三日二十時十五分，到達日期為九
    十年十二月二十三日二十一時四十分，就此被告自承是被告所印發給原告，且係
    與前開機票同時進行等語（見原審卷第十三頁甚明）」，按債務人之給付既有瑕
    疵如不能補正，與債務本旨已不相符者，應得依關於給付不能之規定行使其權利
    ，是原審以前開證據資料認定，由上訴人所開立之班機行程單，與前述上訴人所
    代購之回程機票對照觀之，足徵上訴人代被上訴人訂購之自香港至台北回程機票
    部分，顯與上訴人依班機行程單向被上訴人說明、承諾之內容不同等事實，因而
    原審據此認定被上訴人主張回程機票部分有瑕疵，並進而解除契約為可採，所為
    判斷並無違反法則可言；(二)再按「從事設計、生產、製造商或提供服務之企業經
    營里應確保其提供之商品或服務，無安全或衛生之危險，商品或服務具有危害消
    費者生命、身體、健康、財產之可能者，應於明顯處為警告標示及緊急處理危險
    之方法，企業經營者違反前項之規定，致生損害於消費者或第三人時，應負連帶
    賠償責任，但企業經營者能證明其無過失者，法院得減輕其賠償責任」，「從事
    經銷之企業經營者，就商品或服務所生之損害，與設計、生產、製造商品或提供
    服務之企業經營者連帶負賠償責任，但其對於損害之防免已盡相當之注意，或縱
    加以相當之注意而仍不免發生損害者，不在此限」，消費者保護法第七條、第八
    條第一項分別定有明文，又按消費者保護法對於商品或服務既未加以定義，倘企
    業經營者提供之商品或服務攸關消費者健康與安全之確保，為促進國民消費生活
    安全及其品質，即應有本法之適用，查旅遊業者提供團體旅遊行程，其內容兼括
    行程規畫、餐旅、食宿及交通之交排，諸此皆已涉及消費者之健康及安全，依上
    開說明，自應確保其提供之商品或服務，無安全或衛生之危險，因此旅遊業者有
    本法之適用，應屬無疑，本件上訴人為系爭消費關係之企業經營者，兩造對於購
    買系爭機票契約之內容業已達成合意，已如上所述，上訴人既負有履行契約之責
    任，執之，原審以上訴人未履行契約責任，致被上訴人須另行購買回程機票所造
    成之增加費用之損失，而准許被上訴人之請求，而為上訴人不利之判斷；上訴人
    雖仍執詞主張系爭機票確實已依約交付予被上訴人，自不應由其負擔返還機票及
    懲罰賠償之義務云云，泛指原判決關於民法第二百二十六條、第二百五十六條及
    消費者保護法第七條、第五十一條等規定適用法則不當，核其上訴意旨所為指摘
    ，無非徒執一己見解任意指摘，不足以動搖原審基於既有事證所為法律判斷，應
    以上訴為無理由，不經言詞辯論逕予駁回。
三、本件訴訟費用額，依後附計算書確定如主文第二項所示金額。
四、據上結論，本件上訴為無理由，依民事訴訟法第四百三十六條之二十九第二款、
    第四百三十六條之三十二、第四百四十九條、第七十八條、第四百三十六條之十
    九第一項，判決如主文。
中      華      民      國    九十二    年      七    月    三十一    日
                                 民事第四庭審判長法    官  林勤綱
                                                 法    官  周玫芳
                                                 法    官  陳博文
右正本係照原本作成。
本判決不得上訴。
中      華      民      國    九十二    年      七      月    三十一    日
                                                 書 記 官  蔡嘉萍
計   算   書
項        目       金額（新台幣）           備   註
第二審裁判費       貳佰柒拾肆元伍角
第二審送達郵費     參佰貳拾陸元
合計               陸佰元伍角


司法院資訊處製作；財團法人民間司法改革基金會備份。
